# 陈奕蔚老师

提问人：nickycpa2010 时间：2016-10-08 14:32:02
请问陈版主，劳务收入，从完成合同法变更为完工百分比法，是属于会计政策变更，对吗？

回答人：chenyiwei
“完成合同法”不是准则所允许的提供劳务收入确认方法，因此以前采用“完成合同法”进行会计处理应认定为前期差错。如果事实上符合准则规定的采用完工百分比法的条件（合同的履行结果在资产负债表日能够可靠估计），则该项“变更”实际上是前期差错更正。

提问人：zhs7403 时间：2016-10-08 19:12:19
陈老师，我理解是否劳务收入只有完工百分比法？

回答人：chenyiwei
如果合同履行结果在资产负债表日可以可靠估计的，则用完工百分比法；否则按已发生且预计可获得补偿的合同成本确认收入。

提问人：nickycpa2010 时间：2016-10-12 15:22:59
嗯，谢谢陈老师，己对劳务收入确认方法重新做了梳理。 陈老师，现在我有一个关于“同一控制下业务合并”的问题，想请教下：一个公司A将其名下众多业务中的一项业务B，B是以成本单元核算的，注入到另一家关联方C公司，注入时因该业务之前在原单位的销售订单采购订单无法转移，故其应收应付款和存货中的产成品无法转到c公司，只转移了生产经营用设备模具厂房、技术及工作人员。
1.由于原合同无法转移，故相关的应收应付和存货中的产成品无法转移，如果转移了B业务下原所有的生产经营用设备模具，还转移原厂房、技术及工作人员，是否界定为同一控制下业务合并？ 2..由于原合同无法转移，故相关的应收应付和存货中的产成品无法转移，如果转移了B业务下原生产经营用设备模具的70%，此时，依然能形成独立的产业链，也能完成生产目标，还转移了原厂房、技术及工作人员，是否界定为同一控制下业务合并？

回答人：chenyiwei
你说的两种情况都属于同一控制下业务合并。

提问人：张海刚 时间：2018-05-02 22:54:26
陈老师好，请教，股份公司重新变更为有限公司时，原股改过程中形成的资本公司怎么处理，需要转回到盈余公积和未分配利润吗，另外变更还需要清产核资出具审计报告和评估报告吗。请老师指教。

回答人：chenyiwei
直接按原股份公司的净资产转为有限责任公司的实收资本和资本公积，不恢复原留存收益。基准日的审计是必要的，但是否需要清产核资则看所属国资委和集团公司的规定。

提问人：nickycpa2010 时间：2016-10-24 14:49:13
陈版主，您好，关于BOT 的国际财务报告解释和国内财务报告解释的“提供建造服务”的区别想向您请教。因为目前看到一个垃圾焚烧项目的会计处理，四大出具的报表显示，所有的项目均确认了建造阶段的收入，但实际企业并没有提供实际建造服务，按国内会计准则解释，是不应该确认建造阶段的收入的。我的理解是，国际财务报告，是以合同”承建“为依据，就是企业签订了建造合同，不管有没有实际承做，都应确认建造阶段收入；而国内会计准则，要求必须实际承做，才确认建造阶段收入，如果只是签订建造合同，然后分包给建设单位，就不应该确认建造收入。不知道我的理解是否正确？

回答人：chenyiwei
附件是前两年证监会会计部组织的一次技术问题讨论会上对此问题的讨论纪要，供参考：
- BOT项目中公司在没有“工程施工资质”把建造活动发包情况下，是否可以确认建造服务的收入？ • A集团与政府签署了一项垃圾焚烧发电的BOT合同，即政府以建造-运营-移交（“BOT”）形式授予A集团垃圾焚烧发电项目的建设和运营特许权，并要求在BOT特许经营权授权期间结束后，将能够正常运作的基础设施作为一个整体移交给政府。垃圾焚烧发电项目由一系列的工程系统有机地组成，主要包括：垃圾接收、储存及输送系统，垃圾焚烧及余热利用系统，发电及电力上网系统，烟气处理系统，污水处理系统及其他辅助系统等，对于服务商的技术研发水平、系统集成能力和运营协调能力的要求较高。A集团掌控核心设备焚烧炉的技术，这是整个垃圾处理项目的核心技术，A集团持有自己的专利技术图纸。为确保相关的技术保密性需要，此部分图纸将分发给不同的设备生产商生产，在各部件回来后，由A集团工程师负责组装在焚烧炉内。在整个项目中，基础设施各主要的组成内容的成本比例大致如下： 基础设施建造工作的主要项目 占基础设施建造项目总预算的比例 前期准备工作 5-10% 土建 25-30% 设备 50-55%安装 5-7% 其他 5-8% • A集团在获得特许经营权后，将BOT基础设施的系统工程拆解，通过招标将一些细节活动外包给众多有相关资质的第三方供应商，包括一个建设单位负责对项目开展土建工作，建筑材料参与的供应商有混凝土、沙石的供应商，以及混凝土的检验机构等；设备方面包括 200 到 300 个单项设备供应商以及一个主要的机电设备安装的供应商，此外还有一个监理单位。第三方供应商仅在其承担的合同约定范围内具体执行合同内容，根据其专业领域的技术规范标准等保证其单体所提供服务的质量和安全，满足国家对相关个别产品或服务的通用标准。A集团对总体统筹、工期、质量、安全、成本等进行控制，组织、协调、筛选合资格的承包商完成基础设施建造中的各项任务，负责整个项目的质量和安全工作，保证系统工程整体可以运作达到垃圾处理发电项目的预定运作要求。 • 问题：《企业会计准则解释第 2 号》提到“项目公司未提供实际建造服务，将基础设施建造发包给其他方的，不应确认建造服务收入”，在该垃圾焚烧发电项目中，项目公司没有“工程施工总承包资质”，将建造活动发包的情况下，是否可以确认建造服务收入？ • 讨论情况：与会各方就实务中对BOT项目中建造收入的会计处理分享了不同的看法： • 1、是否以委托人还是代理人的标准进行判断 • 一种观点认为，是否提供实际建造服务可以按照判断委托人还是代理人的标准进行判断； •另一种观点认为，满足收入总额确认条件与实际提供建造服务是两个问题，很多情况下，按照收入准则得出委托人的结论时企业也实际提供了建造服务；但仍有一些情况下，虽然可以得出委托人的结论，但企业并未实际提供建造服务。例如，在某些BOT项目中，项目公司将基础设施建造发包给其他方，不提供基础设施建造服务，但按照委托人还是代理人的标准仍然可能被判断为委托方。
- 2、解释第 2 号中提及的“实际建造服务”是广义还是狭义概念 • 一种观点认为，“实际建造服务”指的是基础设施建造，即土建。虽然项目公司统筹安排，负责工程的设计、建设、采购、安装、调试、试运营，但是项目的实际土建工作是外包的，不应当确认收入； • 另一观点认为，“实际建造服务”是广义的概念，即包括为建造而进行的所有相关活动，对于项目集成度比较高，项目公司掌握核心技术，而土建部分所占的比例不是很高的情况下还是可以确认建造收入。 • 3、对“工程施工资质”的考虑 • 一种观点认为，如果项目公司没有“工程施工资质”，则不可能确认建造收入；另一种观点认为，应当综合判断，不能仅因为项目公司没有“工程施工资质”则直接判断没有“提供实际建造服务”。 • 经讨论，与会各方建议就“实际提供建造服务”的界定与准则制定部门进一步沟通。
对此问题我们的观点：在《计学撮要 2015 》之问题4-3-3“关于BT项目公司收入成本确认的问题”中，我所对类似问题的观点是：关于在项目公司未提供实际建造服务的情况下，是否应确认建造合同收入的问题在《企业会计准则解释第 2 号》第五条中就已提出，但结合这几年来《企业会计准则解释第 2 号》第五条在实践中的运用情况来看，我们认为该规定并不合理，并且与IFRS下的操作存在差异（IFRS下的IFRIC 12中并无此规定）。我们认为，如果项目公司实质上承担了项目总包方的职责（即使其在法律上不具有总承包资质），需对项目的进度、工程质量、成本控制、安全生产等承担最终责任的，则应当认为符合采用“总额法”确认收入的条件，项目公司应当在建设期间，按照《企业会计准则第 15 号——建造合同》的规定，就分包商所提供的建造服务和其自身提供的管理服务确认建造合同收入，同时将应支付给分包商的分包价款确认为合同成本。并且，目前的规定可能导致项目公司只需自身提供少量建造服务即可确认全部的建造合同收入，而不提供建造服务则不能确认任何建造合同收入，差异过大而缺乏衔接，而要求全额确认建造合同收入则可以避免这一问题。当然，如果建造服务全部外包，则此时就外包部分确认的建造合同收入（建造服务的公允价值）很可能等于应支付给分包商的合同价款，即收入和成本相等。就此处讨论的案例，我们更倾向于A集团在其报表中应确认建造合同收入和成本（即使这两者的金额是基本相等的）。

提问人：zhs7403 时间：2016-10-24 20:04:29
陈老师，您的总额法观点我同意。最后一句：即使这两者的金额是基本相等的。如果相等如何体现利润？我理解是否利润应体现在成本减少的金额？

回答人：chenyiwei
在建造工作完全外包的情况下，收入和成本完全相等也是可能的，这时毛利为零，确认收入和成本完全是基于其主要责任人角色。

提问人：zhs7403 时间：2016-10-25 16:43:00
陈老师，比如总包 1000 万，全部分包出去， 900 万，我理解此时是否 100 万利润单独作为收入，而分包的 900 万安照您说的 900 万收入， 900 万成本？

回答人：chenyiwei
这 1000 万应作为一个整体确认收入，不能作为两项收入。

提问人：nickycpa2010 时间：2016-10-27 12:10:32
请陈版主有时间的话回复下我，您的指引对我们非常重要，谢谢陈版主。

回答人：chenyiwei
我前两天是否在电话中已经回复过你了？

提问人：nickycpa2010 时间：2016-10-30 15:35:50
陈版主，对于无形资产模式 ，我延伸出了一个新问题，想向您请教： 举例，A公司与政府签了一个不保底的BOT协议，建设完成后按实际工作量计算收入，建设期 2 年，运营期 20 年，以无形资产模式核算。其中投资额 1 亿元，建造毛利6%，总收入虽不保底，但我预估个总金额好说明白事情，假设总合同收入大约为1.5亿元，运营期其他成本忽略不计。 1 、A公司自行建造，建设期确认主营收入1.06亿元、主营成本 1 亿，在建设期，政府都没付款的，所以分录中没有应收账款出现； 运营期，政府付了总合同款1.5亿元，即收入1.5亿元，全部计入运营期主营收入，对应的成本是无形产总额 1.06亿；站在此整个合同利润表的角度，相当于收入=建造收入1.06+运营期1.5=2.56亿 主营成本=1+1.06=2.06亿 毛利润=0.5亿元； 2 、同上举例，只是A公司不提供实际建造服务，建设期无收入和成本，运营期，政府付了总合同款1.5亿元，即收入1.5亿元，对应的成本是无形产总额 1 亿；站在整个合同利润表的角度，相当于收入=运营期收入1.5亿 主营成本=1亿 毛利=0.5亿元。 问题：以上业务，针对的是一个合同，总合同收入均为1.5亿，投资成本都是 1 个亿，毛利都是0.5亿，但 1 、提供建造下在收入成本的确认上，发生额翻倍了，收入为2.56亿，成本为2.06亿，收入与合同总收入1.5产生矛盾，报表毛利率严重下降。 2 、有一种设想，在自建下，我们将合同总收入（1.5亿）切分为建造收入1.06亿元，运营收入0.44亿元，则建设期要确认 1 亿元的主营业务成本么？如果要确认这个主营成本，又有无形资产初始成本1.06亿元，未来全部转入运营期成本，岂不是合同总收入才1.5亿元，成本却是2.06亿元，直接就亏损了？

回答人：chenyiwei
在“无形资产模式”下，BOT项目公司在基础设施建设阶段确认了建造合同收入（其对价为一项无形资产），在运营阶段确认了运营收入，前者为一项非货币性交易，后者为一项货币性交易。对这一情况，IFRIC 12后附的“结论基础”部分中的BC32～BC35段对这一情况作出了如下解释，可作为本案例中确认两次收入的解释的参照： BC32 In some circumstances, the grantor makes a non-cash payment for the construction services, ie it gives the operator an intangible asset (a right to charge users of the public service) in exchange for the operator providing construction services. The operator then uses the intangible asset to generate further revenues from users of the public service. BC33 Paragraph 12 of IAS 18 states: When goods are sold or services are rendered in exchange for dissimilar goods or services, the exchange is regarded as a transaction which generates revenue. The revenue is measured at the fair value of the goods or services received, adjusted by the amount of any cash or cash equivalents transferred. When the fair value of the goods or services received cannot be measured reliably, the revenue is measured at the fair value of the goods or services given up, adjusted by the amount of any cash or cash equivalents transferred. BC34 The IFRIC noted that total revenue does not equal total cash inflows. The reason for this outcome is that, when the operator receives an intangible asset in exchange for its construction services, there are two sets of inflows and outflows rather than one. In the first set, the construction services are exchanged for the intangible asset in a barter transaction with the grantor. In the second set, the intangible asset received from the grantor is used up to generate cash flows from users of the public service. This result is not unique to service arrangements within the scope of the Interpretation. Any situation in which an entity provides goods or services in exchange for another dissimilar asset that is subsequently used to generate cash revenues would lead to a similar result. BC35 Some IFRIC members were uncomfortable with such a result, and would have preferred a method of accounting under which total revenues were limited to the cash inflows. However, they accepted that it is consistent with the treatment accorded to a barter transaction, ie an exchange of dissimilar goods or services. 中文翻译如下： BC32 在一些情况下，授予方对建造服务支付非现金，即用无形资产（向公共服务使用者收费的权利）
交换经营方提供的建造服务。然后经营方使用无形资产从公共服务使用者得到更多收入。 BC33 《国际会计准则第 18 号》第 12 段指出： 当所售的商品和提供的服务是用来交换非类似性质的商业或服务，该交换被认为是产生收入的交易。收入以收到的商品或者劳务的公允价值来计量，并按转让的现金或现金等价物金额来调整。当已收到的商品或劳务的公允价值不能可靠地计量时，收入则以放弃的商品或劳务的公允价值来计量，并按转让的现金或现金等价物金额来调整。 BC34 国际财务报告解释委员会指出，全部收入不等于全部现金流入。原因在于当经营方在交换其建造服务中收到无形资产时，存在两组而非一组流入和流出。在第一组，与授予方易货贸易中建造服务交换为无形资产。在第二组，耗尽从授予方收到的无形资产而从公共服务使用者获取现金流入。此结果并不仅局限于本解释公告范围内的服务协议。主体提供商品或劳务以交换另外不同的产生未来现金收入的资产的任何情况都会导致相似结果。
BC35 一些国际财务报告解释委员会成员并不满意这样的结果，并且更倾向于另一种会计方法，在这种方法下全部收入被限定为现金流入。但是，他们接受与易货交易一致的处理，即不同商品或劳务的交换。

提问人：scphero 时间：2017-03-13 20:12:49
请问，您提到的“垃圾焚烧项目的会计处理，四大出具的报表显示，所有的项目均确认了建造阶段的收入，但实际企业并没有提供实际建造服务”这是哪一家企业呢？

回答人：chenyiwei
这是证监会会计部一次技术讨论会上讨论的案例，但隐去了企业的真实名称。

提问人：爱我中华 时间：2017-03-14 14:46:31
在建造工作完全外包的情况下，收入和成本完全相等也是可能的，这时毛利为零，确认收入和成本完全是基于其主要责任人角色。
我能否理解在新准则下，有些财务处理，实质大于形式在减弱？

回答人：chenyiwei
不能这样理解。